臺灣桃園地方法院刑事判決
110年度訴字第1475號
公  訴  人  臺灣桃園地方檢察署檢察官 
被      告  賴東宜



選任辯護人  蘇明淵律師（法律扶助）  
上列被告因毒品危害防制條例案件，經檢察官提起公訴（109年
度偵字第14076號），本院判決如下：
    主  文
賴東宜犯販賣第三級毒品罪，處有期徒刑貳年。緩刑伍年，緩刑
期間付保護管束，並應向公庫支付新臺幣壹拾萬元，及應向指定
之政府機關、政府機構、行政法人、社區或其他符合公益目的之
機構或團體提供貳佰肆拾小時之義務勞務，暨接受法治教育課程
陸場次。
扣案如附表所示之物沒收。
    事  實
一、賴東宜明知第三級毒品「3,4-亞甲基雙氧苯基乙基胺丁酮
　　」、「硝甲西泮」、「4-甲基甲基卡西酮」及第四級毒品「
    硝西泮」分別係毒品危害防制條例第2條第2項第3款、第4款
    所列管之第三級毒品及第四級毒品，不得持有或販賣，竟意
    圖營利，基於販賣第三級毒品及第四級毒品之犯意，於民國
    109年3月23日下午5時30分許至晚間6時30分許間，與陳嘉佑
    （所涉販賣第三級毒品及第四級毒品部分，另案經檢察官提
    起公訴）透過通訊軟體Facebook Messenger、Facetime聯繫
    ，約定在桃園市○○區○○路0段000號旁之元生公園見面並由賴
    東宜販賣毒品咖啡包予陳嘉佑，嗣賴東宜、陳嘉佑分別於同
    日晚間6時24分許、同日晚間6時34分許到場，並約定以每包
    新臺幣（下同）400元之交易代價後，即由賴東宜先將含有
    第三級毒品「4-甲基甲基卡西酮」及第四級毒品「硝西泮」
    成分之毒品咖啡包5包（驗前總淨重54.65公克，驗餘總淨重
    52.76公克；4-甲基甲基卡西酮驗前總純質淨重1.63公克，
    硝西泮則屬微量而無法測出純質淨重）及含第三級毒品「3,
    4-亞甲基雙氧苯基乙基胺丁酮」及「硝甲西泮」成分之毒品
    咖啡包5包(驗前總淨重12.58公克，驗餘總淨重11.09公克；
    3,4-亞甲基雙氧苯基乙基胺丁酮驗前總純質淨重1.63公克，
    硝甲西泮則屬微量而無法測出純質淨重）共計10包（下合稱
    本案毒品咖啡包)，販賣而交付予陳嘉佑，並約定陳嘉佑轉
    賣後，再將所欠價金4,000元返還。嗣於109年3月25日下午4
    時許，為警於網路巡邏時，發覺陳嘉佑線上發布販賣毒品之
    訊息而查獲上情，並於另案扣得本案毒品咖啡包；復於同年
    4月22日上午7時36分許，持本院所核發之搜索票，前往賴東
    宜位於桃園市○○區○○路000巷00號住處內執行搜索，並扣得i
    Phone手機（內含門號0000000000號SIM卡1張）1支（下稱本
    案手機）、含有第三級毒品「4-甲基甲基卡西酮」及第四級
    毒品「硝西泮」成分之毒品咖啡包2包（驗前總淨重14.76公
    克，驗餘總淨重13.45公克；4-甲基甲基卡西酮驗前總純質
    淨重0.59公克，硝西泮則屬微量而無法測出純質淨重）及含
    第三級毒品「3,4-亞甲基雙氧苯基乙基胺丁酮」及「硝甲西
    泮」成分之毒品咖啡包14包(驗前總淨重56.52公克，驗餘總
    淨重55.15公克；3,4-亞甲基雙氧苯基乙基胺丁酮驗前總純
    質淨重2.26公克，硝甲西泮則屬微量而無法測出純質淨重）
    共計16包（下合稱其他毒品咖啡包）及其他手機5支等物。
二、案經新北市政府警察局新莊分局（下稱新莊分局）報告臺灣
    桃園地方檢察署偵查起訴。
    理  由
壹、程序方面：
一、按被告以外之人於審判外之言詞或書面陳述，除法律有規定
    者外，不得作為證據；被告以外之人於審判外之陳述，雖不
    符刑事訴訟法第159條之1至第159條之4之規定，而經當事人
    於審判程序同意作為證據，法院審酌該言詞陳述或書面陳述
    作成時之情況，認為適當者，亦得為證據；當事人、代理人
    或辯護人於法院調查證據時，知有第159條第1項不得為證據
    之情形，而未於言詞辯論終結前聲明異議者，視為有前項之
    同意，刑事訴訟法第159條第1項、第159條之5分別定有明文
    。本判決下列所引用之被告以外之人於審判外之言詞及書面
    陳述，固屬傳聞證據，惟經本院於審判期日向檢察官、被告
    賴東宜及其辯護人一一為該等證據之提示，迄本案言詞辯論
    終結前，其等均未就該等證據作為證據一節聲明異議，是依
    刑事訴訟法第159 條之5 規定，認上開證據資料均有證據能
    力。
二、本判決認定犯罪事實所引用之證據，經核其作成及取證程序
    均無第158條之4所示違法取得之情形，且與本案亦具有關連
    性，檢察官、被告及其辯護人復皆不爭執各該證據之證據能
    力，自均有證據能力。
貳、實體方面：
一、上開事實，業據被告賴東宜於本院審理中坦承不諱，核與證
    人即毒品買家陳嘉佑於警詢中證述內容（見偵卷第27頁至第
    35頁）相符，並有新莊分局109年3月25日（陳嘉佑）、同年
    4月22日（被告居所）搜索扣押筆錄暨扣押物品目錄表、福
    營派出所（網路巡查)通訊軟體Wechat對話譯文一覽表、訊
    息擷圖資料、對話訊息翻拍照片資料、查獲陳嘉佑之刑案現
    場照片資料、內政部警政署刑事警察局109 年4月27日刑鑑
    字第1090033982號鑑定書（下稱本案毒品咖啡包鑑定書）、
    109年8月7日刑鑑字第1090047792號鑑定書（下稱其他毒品
    咖啡包鑑定書）及本院搜索票各1 份（見他字卷第21頁至第
    25頁及第37頁至第69頁；偵卷第43頁、第45頁至第49頁及第
    115頁至第116頁；本院卷第73頁至第74頁）在卷可佐，是被
    告上開出於任意性之自白，核與事實相符，應堪採信。從而
    ，本案事證明確，被告上開犯行堪可認定，應依法論科。
二、論罪科刑：
  ㈠按行為後法律有變更者，適用行為時之法律；但行為後之法
    律有利於行為人者，適用最有利於行為人之法律，刑法第2
    條第1 項定有明文。查被告犯本案犯行後，毒品危害防制條
    例第4 條第3 項、第4項、第17條第2 項規定業於109 年1 
    月15日修正公布，並於同年7 月15日開始施行，修正後第4 
    條第3 項、第4項規定罪刑部分，其中得併科罰金刑上限分
    別自700 萬元提高至1,000 萬元及自300萬元提高至500萬元
    ，相較後，修正前之規定均顯然有利於行為人；而第17條第
    2 項修正後內容為「犯第四條至第八條之罪於偵查及歷次審
    判中均自白者，減輕其刑」，與修正前規定內容為「犯毒品
    危害防制條例第4 條至第8 條之罪於偵查及審判中均自白者
    ，減輕其刑」相較，修正前之規定顯然較有利於行為人。是
    上開毒品危害防制條例第4 條第3 項、第4項及第17條第2 
    項規定新舊法比較後，仍以舊法對行為人為有利，依刑法第
    2 條第1 項前段規定，應適用被告行為時即上開修正前毒品
    危害防制條例第4 條第3 項、第4項及第17條第2 項規定。
  ㈡核被告所為，即係犯上開修正前毒品危害防制條例第4 條第
    第3 項之販賣第三級毒品罪及同條第4項之販賣第四級毒品
    罪，被告以一販賣行為觸犯上開2罪名，為想像競合犯，應
    依刑法第55條規定，從一重之販賣第三級毒品罪處斷。又被
    告所持有本案毒品咖啡包，其於本院準備程序中固自承係與
    扣案之其他毒品咖啡包共同購入（見本院卷第52頁），依卷
    內上開本案毒品咖啡包鑑定書及其他毒品咖啡包鑑定書等事
    證，尚無從認定其等毒品咖啡包共計26包，其內第三級毒品
    、第四級毒品成分純質總淨重確已達20公克以上，是此部分
    持有自不成罪，尚不生本案販賣毒品高度行為吸收持有毒品
    低度行為之問題，附此敘明。
  ㈢次按犯毒品危害防制條例第4 條至第8 條之罪於偵查及審判
    中均自白者，減輕其刑，上開修正前毒品危害防制條例條例
    第17條第2 項定有明文。又所謂「自白」，乃指被告於刑事
    追訴機關發覺其犯行後，自動供述不利於己之犯罪事實之謂
    ；故不論該被告之自白，係出於自動或被動、簡單或詳細、
    一次或多次，並其自白後有無翻異，苟其於偵查及審判中均
    曾有自白，即應依法減輕其刑。又上開於民國九十八年五月
    二十日修正公布之毒品危害防制條例第十七條第二項規定，
    其立法目的係為使犯該條例第四條至第八條案件之刑事訴訟
    程序儘早確定，並鼓勵被告自白認罪，以開啟其自新之路，
    爰對犯上開罪名之被告，於偵查及審判中均自白時，採行寬
    厚之刑事政策。亦即，立法者基於鼓勵被告自白認罪以啟自
    新，並促使案件儘早確定之刑事政策考量，就實體事項規定
    符合特定條件者，予以減輕其刑。再刑事被告之基本訴訟權
    利，包含其在訴訟上應享有充分之防禦權，被告完全知悉其
    被訴事實及相關法律適用之前提事實，則為其充分行使防禦
    權之先決條件。故刑事訴訟法第九十五條第一款前段規定「
    訊問被告應先告知犯罪嫌疑及所犯所有罪名。」此一訊問被
    告前，應先踐行之法定義務，屬刑事訴訟之正當程序，於偵
    查程序同有適用。如檢察官於偵查中訊問被告時，未予告知
    其犯罪嫌疑及所犯所有罪名，或未就被告所為特定犯行進行
    訊問，進而影響被告充分行使其防禦權或本應享有刑事法規
    所賦予之減刑寬典時，法院即應本於該刑事法規所賦予減刑
    寬典之立法意旨及目的，妥慎考量被告於偵查中就符合該刑
    事法規所賦予減刑寬典之前提要件，有無實現之機會，如未
    賦予被告此一實行前提要件之機會，因而影響被告防禦權之
    行使及刑事法規賦予減刑之寬典時，即應為有利於被告之認
    定（最高法院100年度台上字第6148號刑事判決意旨參照）
    。查被告固於本院審理中始自白犯行，然稽諸卷內被告警詢
    及偵查時之筆錄（見偵卷第17頁至第26頁及第87頁至第89頁
    ），均未見檢警有就毒品危害防制條例第17條第2項有關偵
    審自白減輕其刑之規定對被告為告知，且檢察官於偵訊中亦
    僅概括問以「109年3月23日在元生公園碰面時，你是 否有
    賣咖啡包給陳嘉佑」，未具體就所販賣毒品種類、數量及情
    節為訊問，揆諸上開說明難認被告於偵查中完全知悉其被訴
    事實及相關法律適用之前提事實，是被告雖於偵查中未就本
    案犯行為自白，而於本院審理中始為自白，然仍應認符合上
    開修正前毒品危害防制條例條例第17條第2 項減輕其刑之規
    定，爰依該規定減輕其刑。
　㈣又被告本案並未有因供出毒品來源因而查獲其他正犯、共犯
    之情事，而無毒品危害防制條例第17條第1 項之減輕或免除
    刑罰事由一節，有桃園地檢署111 年2月17日桃檢維平109偵
    14076字第1119017675號函各1 份（見本院卷第69頁）在卷
    可佐，被告尚無毒品危害防制條例第17條第1 項之減輕或免
    除刑罰事由，附此敘明。
  ㈤復按犯罪之情狀顯可憫恕，認科以最低度刑仍嫌過重者，得
    酌量減輕其刑，刑法第59條定有明文。該條立法之旨即在避
    免嚴刑峻罰，法內存仁，俾審判法官得確實斟酌個案具體情
    形，妥適裁量，以期裁判結果，臻致合情、合理及合法。修
    正前毒品危害防制條例第4 條第3 項所示之販賣第三級毒品
    罪，其法定本刑為「7 年以上有期徒刑，得併科新臺幣700 
    萬元以下罰金」，刑度甚重。然按同為販毒之人，其原因動
    機不一，犯罪情節未必盡同，或有大盤毒梟者，亦有中、小
    盤之分，甚或僅止於吸毒者友儕間為求互通有無之有償轉讓
    者亦有之，其販賣行為所造成危害社會之程度自屬有異（最
    高法院101 年度台上字第3626號刑事判決意旨參照），而法
    律科處此類犯罪，所設法定最低本刑一概為7 年以上有期徒
    刑，縱依上開修正前毒品危害防制條例第17條第2 項規定減
    輕其刑後，其最輕之法定本刑仍為有期徒刑3 年6 月，於此
    情形，倘依被告之行為情狀處以適當之刑，即足以懲儆，並
    可達到防衛社會之目的者，非不可依客觀之犯行與主觀之惡
    性，加以考量其情狀，是否有可憫恕之處，適用刑法第59條
    之規定酌量減輕其刑，期使個案裁判之量刑，能斟酌至當，
    符合比例原則。經查，被告如本案販賣毒品之數量非多，且
    所含毒品成分比例不高，被告亦非前述之組織型毒販，對社
    會所生之危害無法與該等情形相提並論，足認被告如事實欄
    所示犯行縱僅科以法定最低本刑，仍不免有情輕法重之感。
    從而，依一般國民之生活經驗與法律感情，仍有堪以憫恕之
    處，爰依刑法第59條規定，酌減其刑，並與上開修正前毒品
    危害防制條例第17條第2 項規定之減輕其刑事由，依法遞減
    其刑。
　㈥爰以行為人之責任為基礎，審酌被告明知毒品對人體之危害
    性，視政府反毒政策及宣導如無物，為圖一己私利而販賣毒
    品予他人，助長毒品交易之行為更形猖獗，又此類行為所生
    危害，非僅使多數人之生命、身體法益受侵害，影響所及甚
    且危害社會、國家之健全發展，自應予嚴厲制裁，惟念被告
    犯後有坦承犯行，兼衡被告自述為高中畢業之智識程度及案
    發時從事臨時工之家庭經濟生活狀況（見本院卷第91頁）暨
    其販賣毒品之手段、數量、金額等一切情狀，量處如主文所
    示之刑，以示懲儆。
  ㈦被告未曾因故意犯罪受有期徒刑以上刑之宣告，有臺灣高等
    法院被告前案紀錄表1 份在卷可考，被告因年輕識淺、一時
    失慮致罹刑典，經此偵、審程序及刑之宣告，當知所警惕，
    信無再犯之虞，本院綜核各情，認上開刑之宣告，已足策其
    等自新，對被告所宣告之刑，均以暫不執行為適當，乃依法
    宣告被告緩刑5 年。惟為使被告能從本案深切記取教訓，避
    免再度犯罪，並保持善良品行及強化其等法治之觀念，期於
    緩刑期內能深知警惕，爰依刑法第74條第2 項第4、5、8 款
    之規定，分別諭知被告於緩刑期間，應向公庫支付10萬元，
    並應向指定之政府機關、政府機構、行政法人、社區或其他
    符合公益目的之機構或團體提供240 小時之義務勞務，另需
    完成法治教育課程6 場次，且依刑法第93條第1 項第2 款規
    定，就被告諭知其於緩刑期間內應付保護管束，以啟自新。
三、沒收部分：
  ㈠按毒品危害防制條例第18條第1 項前段之規定，應予沒收銷
    燬之毒品，以經查獲之第一、二級毒品為限。同條後段規定
    ：應予沒入銷燬之第三、四級毒品，專指查獲施用或單純持
    有之第三、四級毒品；其因製造、運輸、販賣或意圖販賣而
    持有者，即非該條項所指應予沒入銷燬之列。而同條例第19
    條第1 項所定：供犯罪所用之物，係指犯第4 條至第9 條、
    第12條、第13條或第14條第1 項、第2 項之罪所用之物，不
    包括毒品本身。但製造、運輸、販賣或意圖販賣而持有第三
    、四級毒品究不失為違禁物，是以自應依刑法第38條第1 項
    規定諭知沒收，始為適法（最高法院96年度台上字第6581號
    判決意旨參照）。經查，於另案扣案之本案毒品咖啡包，分
    別經檢出含有第三級毒品及第四級毒品成分，已敘述如前，
    又該等毒品係用來與買家陳嘉佑為本案毒品交易，是揆諸上
    開說明意旨，原應將該等毒品均視為應依刑法第38條第1 項
    沒收之違禁物而宣告沒收之，然該等毒品前業於陳嘉佑另案
    販賣毒品未遂之刑事案件中經扣案，並經法院依刑法第38條
    第1項規定宣告沒收，有本院109年度訴字第1325號刑事判決
    查詢資料1份在卷可佐，是此等毒品並無再依刑法第38條第1
    項規定於本案重複宣告沒收之必要，爰不予宣告沒收，附此
    敘明。
  ㈡又犯第四條至第九條、第十二條、第十三條或第十四條第一
    項、第二項之罪者，其供犯罪所用之物，不問屬於犯罪行為
    人與否，均沒收之，毒品危害防制條例第19條第1 項定有明
    文。則查，扣案之本案手機，為被告所有且供其與毒品買家
    聯繫以為本案販賣毒品未遂犯行所用，為被告所自承（見本
    院卷第52頁），並有上開新莊分局搜索扣押筆錄及扣押物品
    目錄表、刑案照片資料在卷可佐，自屬本案販賣毒品犯罪所
    用之物，是爰依毒品危害防制條例第19條第1 項規定，對扣
    案之本案手機宣告沒收。
  ㈢至扣案之其他毒品咖啡包，雖含有第三級毒品、第四級毒品
    成分，且被告自稱該等毒品與本案毒品咖啡包係同時購入而
    持有，然其亦明確陳稱購入之初係為供自己施用（見本院卷
    第52頁），是尚難認扣案之其他毒品咖啡包與販賣犯行有關
    ，揆諸前開說明，此部分自屬行政沒入之範疇，爰不予宣告
    沒收。至其餘扣案之手機5支暨搭載之相關門號SIM 卡，因
    卷內尚無其他事證可認與本案被告犯罪有關，亦不予宣告沒
    收，附此敘明。
據上論斷，應依刑事訴訟法第299 條第1 項前段，109 年1 月15
日修正（同年7 月15日施行）前毒品危害防制條例第4 條第3 項
、第4項、第17條第2 項，毒品危害防制條例第19條第1 項，刑
法第11條、第2 條第1 項前段、第55條、第59條、第74條第1 項
第1 款、第2 項第4款、第5 款、第8 款、第93條第1 項第2 款
，判決如主文。
本案經檢察官陳美華提起公訴，檢察官陳玟君到庭執行職務。
中    華    民    國   111    年    4     月    21    日
                    刑事第二庭  審判長法  官  劉家祥
　
                                      法  官  陳布衣
　
                                      法  官  陳炫谷
以上正本證明與原本無異。
如不服本判決應於收受判決後20日內向本院提出上訴書狀，並應
敘述具體理由。其未敘述上訴理由者，應於上訴期間屆滿後20日
內向本院補提理由書(均須按他造當事人之人數附繕本)「切勿逕
送上級法院」。 

　　　　　　　　　　　　　　　       書記官　張佑聖
中　　華　　民　　國　　111 　年　　4 　　月　　21　　日
附錄本案論罪科刑法條：
民國109 年1 月15日修正（同年7 月15日施行）前毒品危害防制
條例第4 條
製造、運輸、販賣第一級毒品者，處死刑或無期徒刑
；處無期徒刑者，得併科新臺幣2 千萬元以下罰金。
製造、運輸、販賣第二級毒品者，處無期徒刑或 7 年以上有期
徒刑，得併科新臺幣 1 千萬元以下罰金。
製造、運輸、販賣第三級毒品者，處 7 年以上有期徒刑，得併
科新臺幣 7 百萬元以下罰金。
製造、運輸、販賣第四級毒品者，處 5 年以上 12 年以下有期
徒刑，得併科新臺幣 3 百萬元以下罰金。
製造、運輸、販賣專供製造或施用毒品之器具者，處 1 年以上
7 年以下有期徒刑，得併科新臺幣 1 百萬元以下罰金。
前五項之未遂犯罰之。
附表
編號 應沒收物品  一 iPhone手機（內含門號0000000000號SIM卡1張）1支。